【裁判字號】    99,交聲,1871
【裁判日期】    990716
【裁判案由】    聲明異議
【裁判全文】
臺灣高雄地方法院交通事件裁定        99年度交聲字第1871號
原處分機關  交通部公路總局高雄區監理所
異  議  人
即受處分人  甲○○
上列異議人因違反道路交通管理處罰條例案件，對於交通部公路
總局高雄區監理所中華民國99年6 月4 日所為之處分（原處分案
號：高監營裁字第裁80－N00000000 號），聲明異議，本院裁定
如下：
    主  文
原處分撤銷。
    理  由
一、原處分意旨略以：受處分人於民國97年3 月31日0 時50分許
    ，騎乘車號XD8 －370 號重型機車，行經高雄縣鳳山市○○
    ○路76號前，因摔倒經送醫抽血檢驗，測得其血液所含酒精
    濃度達233 MG/DL ，換算呼氣酒精濃度為每公升1.165 毫克
    ，並掣單舉發，爰依道路交通管理處罰條例第35條第1 項第
    1 款之規定，裁處罰鍰新臺幣（下同）45,000元，吊扣聯結
    車職業駕駛執照12個月，並應參加道路交通安全講習等語。
二、聲明異議意旨係以：異議人於上揭時、地，因酒後騎乘重型
    機車受傷之行為，業經臺灣高雄地方法院檢察署檢察官為緩
    起訴處分，緩起訴期間2 年，異議人並已履行義務勞務100
    小時，如今接獲裁決書，需支付45,000元罰鍰，且因其無重
    型機車駕照，而要吊扣其聯結車職業駕照，然其倚賴此駕照
    工作，若吊扣該駕照，其生活經濟來源頓失，為此聲明異議
    ，請求撤銷原處分等語。
三、按汽車駕駛人，駕駛汽車經測試檢定酒精濃度超過規定標準
    者，處15,000元以上60,000元以下罰鍰，並當場移置保管其
    車輛及吊扣其駕駛執照1 年，因而肇事致人受傷者，並吊扣
    其駕駛執照2 年；又汽車駕駛人，有道路交通管理處罰條例
    第35條第1 項規定之情形者，應接受道路交通安全講習，道
    路交通管理處罰條例第35條第1 項第1 款、第24條第1 項第
    2 款分別規定甚明。次按一行為同時觸犯刑事法律及違反行
    政法上義務規定者，依刑事法律處罰之，但其行為應處以其
    他種類行政罰或得沒入之物而未經法院宣告沒收者，亦得裁
    處之，行政罰法第26條第1 項亦定有明文，是以就人民違反
    公法上義務之行為，除因處罰之性質與種類不同，必須採用
    不同方法而為併合處罰，以達行政目的所必要者外，原則尚
    不得重複處罰。
四、再按「被告所犯為死刑、無期徒刑或最輕本刑3 年以上有期
    徒刑以外之罪，檢察官參酌刑法第57條所列事項及公共利益
    之維護，認以緩起訴為適當者，得定1 年以上3 年以下之緩
    起訴期間為緩起訴處分，其期間自緩起訴處分確定之日起算
    」，刑事訴訟法第253 條之1 定有明文。又依同法第253 條
    之2 第1 項規定，檢察官為緩起訴處分者，得課被告予一定
    之負擔或指示，其中緩起訴之被告若依檢察官緩起訴處分命
    令，向國庫、公益團體繳納捐款，即係履行檢察官為緩起訴
    處分命令，而檢察官命被告為金錢給付部分，並得為民事強
    制執行名義，受處分人因上開緩起訴處分而剝奪其財產權，
    且前揭金錢給付義務亦具有強制性、懲罰性，雖不若易科罰
    金係以支付金錢作為自由刑之替代，惟經由緩起訴處分條件
    之履行使其免於遭檢察官發動起訴程序，仍具有替代刑罰之
    效果，廣義而言，應屬前揭所稱之實質刑事法律處罰，而有
    行政罰法第26條第1 項一事不二罰規定之適用。然按「被告
    於緩起訴期間內，有下列情形之一者，檢察官得依職權或依
    告訴人之聲請撤銷原處分，繼續偵查或起訴：一、於期間內
    故意更犯有期徒刑以上刑之罪，經檢察官提起公訴者。二、
    緩起訴前，因故意犯他罪，而在緩起訴期間內受有期徒刑以
    上刑之宣告者。三、違背第253 條之2 第1 項各款之應遵守
    或履行事項者」，同法第253 條之1 第1 項、第253 條之3
    第1 項分別定有明文。準此，被告經檢察官為緩起訴處分者
    ，於緩起訴之猶豫期間內，其最後是否會被檢察官提起公訴
    ，猶懸而未定，意即緩起訴處分於猶豫期間內尚未具有實質
    之確定力，檢察官於期間內，可對被告繼續觀察，此時若被
    告顯無反省警惕之情或根本欠缺反省警惕之能力，檢察官仍
    得依職權或依告訴人之聲請，將被告「緩起訴」處分撤銷。
    從而，於緩起訴處分實質確定（即緩起訴猶豫期間經過而未
    經撤銷）前，被告即酒後駕車之行為人隨時有受撤銷緩起訴
    再受刑事訴追之風險，原處分機關自不得就同一事由裁處行
    為人罰鍰處分，以免行為人受有一事二罰之風險。
五、經查，異議人即受處分人甲○○於前揭時、地，酒後騎乘上
    開重型機車，因不慎摔傷，經送醫抽血測得其血液所含酒精
    濃度達233MG/DL，換算呼氣酒精濃度為每公升1.165 毫克，
    超過規定標準（0.55毫克），原處分機關因此裁處異議人罰
    鍰45,000元，吊扣聯結車職業駕駛執照12個月，並應參加道
    路交通安全講習等情，有原處分機關99年6 月4 日高監營裁
    字第裁80－N00000000 號違反道路交通管理事件裁決書、高
    雄市政府警察局舉發違反道路交通管理事件通知單各1 份附
    卷可稽，且為異議人所不否認，堪予認定。又異議人同一酒
    後駕車之行為，同時觸犯刑事法律（刑法第185 條之3 公共
    危險罪），業經高雄地檢署檢察官於97年5 月20日以97年度
    偵字第12388 號為緩起訴處分，緩起訴期間2 年，並命異議
    人自緩起訴處分確定日起至緩起訴期間屆滿前2 月止，向指
    定之公益團體、地方自治團體或社區提供100 小時之義務勞
    務，該緩起訴處分於97年6 月19日確定，緩起訴期間為自97
    年6 月19日起至99年6 月18日止計2 年，有上開緩起訴處分
    書、高雄地檢署檢察官執行緩起訴處分命令通知書及臺灣高
    等法院被告前案紀錄表各1 份在卷可證，是前開緩起訴處分
    猶豫期間須至99年6 月18日始期滿，然原處分機關於緩起訴
    期間尚未屆滿前，即於99年6 月4 日為上開裁決，即有一事
    二罰之虞，有違行政罰法第26條之規定。
六、上開緩起訴處分雖於原處分機關裁罰後、異議人聲明異議前
    ，緩起訴期間已屆滿而未經撤銷，惟原處分既有上開可議，
    如不逕予撤銷，不無鼓勵行政機關得於緩起訴期間接近屆滿
    前即予裁罰之嫌，自不得以原處分機關裁罰後，緩起訴期間
    已屆滿且未經撤銷，而治癒原處分上開瑕疵。又按酒後駕車
    之違規行為單一，而罰鍰、吊扣駕駛執照及施以道路交通安
    全講習等法律效果（處罰效果）與違規行為之存否俱無從分
    離，且聲明異議係由法院審查受處分人所涉之違規事實是否
    成立，及原處分所適用之法條是否正確、裁罰是否適當，是
    以為貫徹司法審查作用，法院應就罰鍰、吊扣駕駛執照、施
    以道路交通安全講習等法律效果予以一併審理，且對原處分
    失當時，應自為處分，並就罰鍰、吊照及安全講習等處罰效
    果，宜為一併重新諭知（臺灣高等法院所屬法院98年法律座
    談會刑事類提案第23號研討結果意旨參照）。是原處分機關
    裁處異議人吊扣聯結車職業駕駛執照12個月及應接受道路交
    通安全講習部分，雖屬其他種類之行政裁罰，本得裁處之，
    然衡諸上揭說明，仍應由本院將原處分全部（包括罰鍰、吊
    扣駕駛執照及參加道路交通安全講習部分）予以撤銷，並發
    回原處分機關，待原處分機關視緩起訴處分之終局結果，再
    依其情形一併為適法之裁處，以資適法。
七、據上論斷，應依道路交通管理處罰條例第87條第2 項、道路
    交通案件處理辦法第20條前段，裁定如主文。
中    華    民    國    99    年    7     月    16    日
                  交通法庭      法  官  王靖茹
以上正本，係照原本作成，證明與原本無異。
如不服本裁定應於送達後5日內向本院提出抗告狀。
中    華    民    國    99    年    7     月    16    日
                                書記官  陳鈺甯

司法院資訊處製作；財團法人民間司法改革基金會備份。
